【裁判字號】    85,台上,3412
【裁判日期】    850712
【裁判案由】    妨害自由
【裁判全文】
最高法院刑事判決                              八十五年度台上字第三四一二號
    上  訴  人  甲○○
                乙○○
    共      同
    選任辯護人  黃安然律師
右上訴人等因妨害自由案件，不服台灣高等法院高雄分院中華民國八十四年十月二十
四日第二審更審判決（八十四年度重上更(三)字第一六號，起訴案號：台灣高雄地方法
院檢察署八十一年度偵字第一七四九九號），提起上訴，本院判決如左：
    主  文
上訴駁回。
    理  由
按刑事訴訟法第三百七十七條規定：上訴於第三審法院，非以判決違背法令為理由，
不得為之。是提起第三審上訴，應以原判決違背法令為理由，係屬法定要件。且必須
依據卷內資料為具體之指摘，並足據以辨認原判決已具備違背法令之形式，始屬相當
。本件上訴人甲○○、乙○○關於妨害自由部分上訴意旨略以，(一)、告訴人曾金雀係
另案通緝之潘文協之同居人，當時告訴人為免潘文協被上訴人等報警緝捕，故勉予同
意提供房地設定抵押權登記，為潘某償債。事後，見潘文協已藏匿他處不虞被捕，及
反悔承擔債務，乃提起本件告訴，此為本案發生之緣由。(二)、原審判決書在「主文」
欄後，並無「事實」欄之記載，有二「理由」欄，顯係違背刑事訴訟法第三百零八
條之規定。(三)、上訴人等於民國八十年八月十六日晚上，並未限制告訴人之行動自由
，證人歐陽慧心證述當晚告訴人至三樓，嗣於凌晨二時又有下樓來云云，足見告訴人
尚可自由上下一、三樓，且其行動自由如被限制，何以未向歐陽慧心求救或向警察報
案，即歐陽慧心於原審亦證稱，是時告訴人未囑咐伊報警，亦未說要離去云云。再者
，告訴人於翌日猶駕車附載上訴人等及潘文協返回其高雄市住處，先取得不動產權狀
，再至三民區戶政事務所及地政事務所請領印鑑證明書、戶籍謄本、及土地登記簿謄
本，然後由甲○○帶同轉往郭瑞美代書處辦理委託設定抵押權事宜，如告訴人有被迫
情事，在上述公眾出入之辦公處所何以未向他人求救或趁機報案，而證人郭瑞美亦證
謂當時告訴人委託伊辦理抵押登記事宜，並無異樣情事等情甚詳。況上訴人原係尋潘
文協洽商還債而已，主觀上對告訴人及潘某並無妨害自由之犯意，此外復無確切證據
足資證明上訴人等妨害自由，原審所為此部分犯罪事實之認定，顯違經驗法則等語。
惟查，(一)、原審依憑告訴人曾金雀之指訴，核與目擊證人潘文協、歐陽慧心、洪龍飛
（歐陽慧心之鄰居）於偵、審中之證詞，暨共同被告陳長榮（已死亡）案發後於警訊
之供詞情節相符，並有系爭土地及建物抵押權設定契約書、同意書及本票一紙附卷為
證等證據，認定上訴人等有妨害自由犯行，而論處罪刑，已詳述其所憑之證據及認定
之理由，經核所為論均與卷內證據資料相符，並無違背證據法則之情事。又事實之
認定、證據之取捨及其憑信力如何，事實審法院依自由心證之原則，本有斟酌取捨之
職權，苟其取捨不違背經驗法則或論理法則，即不得任意指為違法，而據為適法之第
三審上訴理由。前開上訴意旨第一、二點所云，或為單純之事實爭執，或摘取歐陽慧
心證詞之片斷、或泛稱郭瑞美之證言應為有利於上訴人之證明各情，係就證據之證明
力，專憑己見，任意爭執，並未具體指摘前述原判決認事、採證並據以論罪之判斷究
竟如何違背經驗法則或論理法則，殊非適法之第三審上訴理由。(二)、原判決主文之後
雖記載下一段內容之名稱為「理由」，但依該段論之內容以觀，係記載上訴人等之
犯罪事實甚明。該「理由」二字應為「事實」一詞之文字誤寫，顯然於判決本旨並無
影響，亦無違背刑事訴訟法第三百零八條之可言。上訴意旨第二點，並非指摘原判決
有何違背法令。綜上所述，上訴人等此部分上訴，非以原判決違背法令為理由，其上
訴違背法律上之程序，應予駁回。至於上訴人等牽連犯傷害罪、及為妨害自由罪所吸
收之強制罪部分，原審認係犯刑法第二百七十七條第一項、第三百零四條之罪，核屬
刑事訴訟法第三百七十六條第一款之案件，牽連之妨害自由重罪部分上訴既不合法，
自無從就該等輕罪併為實體上審理，依刑事訴訟法第三百七十六條規定，此部分既經
第二審判決，自不得上訴於第三審法院，上訴人等復提起上訴，顯非適法，應併予駁
回。
據上論結，應依刑事訴訟法第三百九十五條前段，判決如主文。
中      華      民      國    八十五    年      七      月     十二     日
                              最高法院刑事第七庭
                                  審判長法官  張  信  雄
                                        法官  張  吉  賓
                                        法官  池  啟  明
                                        法官  陳  宗  鎮
                                        法官  石  木  欽
      右正本證明與原本無異
                                              書  記  官
中      華      民      國    八十五    年      七      月     十七     日


司法院資訊處製作；財團法人民間司法改革基金會備份。
